臺北高等行政法院判決
　　　　　　　　　　　　　　　　　　　93年度簡字第1329號
原　　　告　甲○○
被　　　告　基隆市政府
代　表　人　乙○○（市長）
上列當事人間因就業服務法事件，原告不服行政院勞工委員會中
華民國93年9月9日勞訴字第0930028504號訴願決定，提起行政訴
訟，本院判決如下：
　　主  文
原告之訴駁回。
訴訟費用由原告負擔。
　　事  實
一、事實概要：
    原告於民國91年1月14日引進印尼籍看護工ANIK HANDAYANI
    ，其聘僱許可期限至93年1月14日屆滿，又所請展延聘僱許
    可案，亦經行政院勞工委員會以92年12月30日勞職外字第09
    20749358號函核定不予核發在案。是原告本應於屆滿日前辦
    理該外國人出國手續使其出國，惟經行政院勞工委員會認，
    原告遲至93年3月2日始使其出國，違反就業服務法第57條第
    9款暨雇主聘僱外國人許可及管理辦法第46條規定，遂於93
    年4月30日以勞職外字第0930203088號函移由台北縣政府核
    處，案經該府移由被告依權責核處，嗣經被告審查，乃於93
    年5月20日以基府社關貳字第0930052641號違反就業服務法
    罰鍰案件處分書，依就業服務法第67條第1項規定，處原告
    罰鍰新台幣6萬元整。原告不服，提起訴願，經遭決定駁回
    ，遂向本院提起行政訴訟。
二、兩造聲明：
　(一)原告聲明：
    訴願決定及原處分均撤銷。
  (二)被告聲明：
    1.駁回原告之訴。
    2.訴訟費用由原告負擔。
三、兩造之爭點：原告是否對其所聘僱之外國人，未於聘僱許可
    期限屆滿日前使其出國，而應依就業服務法規定處以罰鍰？
　(一)原告主張之理由：
    1.原告先前欲展延聘僱許可案而接獲行政院勞工委員會來函
      告知不予許可，並告知不服本處分者，得於收受本處分書
      次日30日內向行政院提起訴願。原告亦已確實於30日內提
      起訴願，並同時至當地外事課辦理展延外國人之居留證（
      居留期效直至93年3月14日止），直至原告於93年2月16日
      接獲行政院勞工委員會來函告知，原告之訴願請求被予以
      駁回，而外國人先前展延之居留證期效也已將至，原告也
      於居留有效之期限內安排外國人出境。
    2.行政院勞工委員會告知即使提出訴願，而聘僱期限已至，
      也應先行安排外國人出境，如訴願通過即可恢復並允許原
      告展延聘僱此名外國人，而原使用之外國人為印尼國籍，
      試問若即便訴願通過，此名印尼籍外籍監護工還能再回台
      嗎？（目前應仍凍結印尼籍外籍監護工）即便例外允許，
      試問若以行政院勞工委員會所言需先行離境，若訴願通過
      了在台繼續工作，那此名外勞搭機再來返之機票費用應由
      誰來負擔，其先前來函告知原告若不服處分可於30日內提
      訴願，原告亦完全按照規定施行。並且原告亦擔心外國人
      之居留及居留證會逾期，而又專程至當地警察局外事課辦
      理展延2個月期效之居留證，而行政院勞工委員會原本若
      是要求外國人需於訴願期間先行返國出境，再試問，原告
      若應當被予准許展延聘僱案，原告原聘僱之外國人又應當
      如何繼續工作。
    3.依雇主聘僱外國人許可及管理辦法第17條規定，並未規定
      應於幾個月內使所聘僱之外國人出國，或即令其出國或限
      期令其出國。另依就業服務法第52條規定，聘僱外國人許
      可期間最長為3年，而本案為2年展延為3年，是否應即令
      該外國人出國。依訴願法第93條規定可知，本案聘僱展延
      申覆既已提出，且看護工之居留期限未至，如使其出國，
      萬一聘僱展延申覆通過，那看護工豈不白白回國。又本案
      亦非涉及重大公共利益所必要者，是在其居留期限未至使
      其出國，實有違人權之虞。
　(二)被告主張之理由：
    查原告前因違反就業服務法第57條第1款「聘僱未經許可、
    許可失效或他人所申請聘僱之外國人」經行政院勞工委員會
    92年12月30日勞職外字第0920749358號函廢止90年9月25 日
    台九十勞職外字第0795974號函招募許可函，並不予核發外
    國人MS.ANIK HANDAYANI（護照號碼：AD801337）之展延聘
    僱許可，原告應於函到14日內為ANIK HANDAYANI辦理轉換或
    使其出境。又依訴願法第93條規定，原行政處分之執行，除
    法律另有規定外，不因提起訴願而停止。惟原告以不服處分
    提起訴願為由遲至93年3月2日始其出國，其應為而不為，明
    顯違法。
　　理  由
一、按「雇主聘僱外國人不得有下列情事：1、……。9、其他違
    反本法或依本法所發布之命令。」、「違反……第57條……
    、第9款……規定，處新台幣6萬元以上30萬元以下罰鍰。」
    分別為就業服務法第57條第9款及第67條第1項所明定。次按
    「雇主應於所聘僱之外國人聘僱許可期限屆滿前，為其辦理
    手續並使其出國。」復為雇主聘僱外國人許可及管理辦法第
    46條所明定。
二、原告於91年1月14日引進印尼籍看護工ANIK HANDAYANIA，其
    聘僱許可期限至93年1月14日屆滿，原告本應於屆滿日前辦
    理外國人ANIK HANDAYANIA出國手續使其出國，惟原告遲至
    93年3月2日始使其出國，依前開法條規定，原告自有違就業
    服務法第57條第9款暨雇主聘僱外國人許可及管理辦法第46
    條規定。原告雖主張其就被告否准展延聘僱許可案已於法定
    期間提起訴願，並同時至當地外事課辦理展延外國人之居留
    證（居留期效直至93年3月14日止），直至訴願請求被駁回
    ，而外國人先前展延之居留證期效也已將至，即於居留有效
    之期限內安排外國人出境。本件聘僱展延申覆既已提出，且
    看護工之居留期限未至，如使其出國，萬一聘僱展延申覆通
    過，那看護工豈不白白回國。又本案亦非涉及重大公共利益
    所必要者，是在其居留期限未至使其出國，實有違人權之虞
    等等。
三、惟查，雇主應於所聘僱之外國人聘僱許可期限屆滿前，為其
    辦理手續並使其出國，已為首揭法條所明定。因此，並不因
    原告曾申請展延聘僱許可，或對否准展延聘僱許可案提起訴
    願，即謂於展延申請案行政爭訟程序中得不受前揭聘僱許可
    期限屆滿前，為所聘僱之外國人辦理手續並使其出國規定之
    限制。否則無異得以展延聘僱許可之行政爭訟程序達到實質
    延展聘僱許可期限之目的。又因原告未能於聘僱許可期限屆
    滿提早提出展延申請，以致於展延申請案行政爭訟程序未確
    定前即須為所聘僱之外國人辦理手續並使其出國，係屬原告
    未能提早規劃問題，究不能以看護工之居留期限未至，如使
    其出國，萬一聘僱展延申覆通過，看護工豈不白白回國為由
    ，執為原告可於聘僱許可期限屆滿後，始為所聘僱之外國人
    辦理手續並使其出國之正當事由。又於雇主應於所聘僱之外
    國人聘僱許可期限屆滿前，為其辦理手續並使其出國，既為
    就業服務法相關之明文規定，且為外國人之聘僱與管理所必
    要之法律管制，因此，亦不能以此指為有違人權。
四、從而，被告以原告違反就業服務法第57條第9款暨雇主聘僱
    外國人許可及管理辦法第46條規定，依就業服務法第67條第
    1項規定，處原告罰鍰6萬元，於法並無違誤。訴願決定予以
    維持，亦屬妥適。原告主張前詞，請求撤銷訴願決定及原處
    分，為無理由，應予駁回。
五、本件訴訟標的金額未逾20萬元，為適用簡易程序事件，本判
    決爰不經言詞辯論為之，併此敘明。
據上論結，本件原告之訴為無理由，爰依行政訴訟法第233條、
第98條第3項前段，判決如主文。
中　　華　　民　　國　　94　　年　 　5　　月　 31  　 日
                              第一庭法  官  陳國成
上為正本係照原本作成。
本件以訴訟事件所涉及之法律見解具有原則性者為限，始得於本
判決送達後20日內向本院提出上訴狀並表明上訴理由，如已於本
判決宣示後送達前提起上訴者，應於判決送達後20日內補具上訴
理由（均按他造人數附繕本），且經最高行政法院許可後方得上
訴。
中　　華　　民　　國　　94　　年　 　6　　月　　1　　 日
    　　　　　　　　　　　　　　　  書記官  王英傑
